【裁判字號】    98,易緝,90
【裁判日期】    981130
【裁判案由】    詐欺
【裁判全文】
臺灣臺南地方法院刑事判決              98年度易緝字第90號
公  訴  人  臺灣臺南地方法院檢察署檢察官
被      告  甲○○
上列被告因詐欺案件，經檢察官提起公訴（九十八年度偵字第四
零三二號、偵緝字第二一六號），被告於本院準備程序進行中，
就被訴事實為有罪之陳述，經本院合議庭裁定進行簡式審判程序
，判決如下：
    主  文
甲○○犯幫助詐欺取財罪，處有期徒刑陸月，如易科罰金，以新
臺幣壹仟元折算壹日，減為有期徒刑參月，如易科罰金以新臺幣
壹仟元折算壹日。
    事實及理由
壹、程序事項
  一、查被告甲○○所犯幫助詐欺取財罪非死刑、無期徒刑、最
      輕本刑為三年以上有期徒刑之罪，其於審判期日中就被訴
      事實為有罪之陳述，經法官告知簡式審判程序之旨，並聽
      取公訴人及被告之意見後，由本院合議庭裁定進行簡式審
      判程序，合先敘明。
  二、次按適用簡式審判程序之有罪判決書之製作，準用第四百
      五十四條之規定，刑事訴訟法第三百十條之二定有明文。
      本件經裁定進行簡式審判程序，爰依照前開法律規定，準
      用刑事訴訟法第四百五十四條為判決書之製作，先予敘明
      。
貳、實體事項
  一、本件犯罪事實、證據及應適用之法條除引用檢察官起訴書
      之記載（如附件）外，就證據部分補充：
  （一）被告於本院之自白（見本院九十八年十一月十日準備程
        序及審判筆錄參照）。
  （二）並有京城商業銀行北臺南分行於九十八年五月四日以（
        九八）京城北分字第一八九號函所附被告開戶及往來紀
        錄資料，臺灣銀行太保分行於九十八年五月八日以太保
        營字第０九八五０００六一九一號函所附被告開戶資料
        、交易明細，玉山銀行東臺南分行於九十八年五月十三
        日以玉山東南字第０九八０五一三００二號函所附被告
        開戶資料、資金交易往來明細等資料均附於本院卷可按
        。被告自白核與事證相符，堪以採信，本案事證明確，
        被告犯行洵堪認定。
  二、按刑法上之幫助犯，係對於犯罪與正犯有共同之認識，而
      以幫助之意思，對於正犯資以助力，而未參與實施犯罪之
      行為者而言（最高法院七十五年度臺上字第一五０九號、
      八十八年度臺上字第一二七０號判決亦同此意旨）。是以
      ，如未參與實施犯罪構成要件之行為，而係出於幫助之意
      思提供助力，即屬幫助犯，而非共同正犯。查被告甲○○
      因缺款花用，而為取得一萬元至二萬元間之款項而依真實
      姓名、確實年籍均不詳之成年人之指示申辦支票帳戶後，
      轉交予該成年人，顯係基於幫助詐欺取財犯行之犯意，提
      供該詐騙之人使用該未能兌現支票流通使用，嗣李威達及
      不詳人士持之詐騙被害人丙○○、謝瓊瑛、乙○○使用，
      並使被害人分別陷於錯誤，而使李威達及不詳人士詐騙得
      逞，因被告所為係參與詐欺罪構成要件以外之行為，且在
      無證據證明被告係以正犯而非以幫助犯之犯意參與犯罪之
      情形下，應認其所為係幫助犯而非正犯行為。核被告甲○
      ○所為，係犯刑法第三十條第一項幫助犯刑法第三百三
      十九條第一項幫助詐欺取財罪。再被告係幫助他人犯罪，
      應依刑法第三十條第二項之規定，減輕其刑。又被告將其
      開立臺灣銀行太保分行支票帳戶均交予不詳人士使用，致
      行使詐騙之人因被告之幫助分別詐騙被害人郭建南、乙○
      ○等人，係以一行為觸犯數罪名，為想像競合犯，應從一
      罪論。爰審酌被告素行不佳，有臺灣高等法院被告前案紀
      錄表一份在卷可按，被告僅因缺款花用，而欲以出售其個
      人所申辦之支票帳戶取得款項，致詐騙之人取得被告申辦
      之支票後開立無法兌現之支票購買物品之犯罪動機、目的
      、手段，及其幫助李威達及真實姓名、確實年籍不詳之成
      年人使用該支票詐欺所得之財物價值及犯後於本院坦承犯
      行之態度等一切情狀，量處如主文所示之刑，並諭知易科
      罰金之折算標準。末查，被告之犯行在九十六年四月二十
      四日之前，其固係經通緝始到案，惟其通緝之時日分別係
      九十七年九月三十日、同年十二月二十五日、九十八年六
      月十九日，與中華民國九十六年罪犯減刑條例第五條所定
      ，本條例施行前（即九十六年七月十六日）經通緝，而未
      於九十六年十二月三十一日以前自動到案，即不得減刑之
      規定，尚有不合，故被告應無不得減刑之情況，爰依該條
      例第二條第一項第三款之規定減輕其宣告刑，並定其易科
      罰金之折算標準，亦如主文所示。
據上論斷，應依刑事訴訟法第二百九十九條第一項前段、第二百
七十三條之一第一項、第三百十條之二、第四百五十四條，刑法
第三十條第二項、第三百三十九條第一項、第五十五條、第四十
一條第一項前段，中華民國九十六年罪犯減刑條例第二條第一項
第三款，刑法施行法第一條之一，判決如主文。
本案經檢察官黃信勇到庭執行職務。
中    華    民    國    98    年    11    月    30    日
                  刑事第四庭法  官  程克琳
以上正本證明與原本無異。
如不服本判決，應於收受送達後10日內向本院提出上訴書狀，其
未敘述上訴之理由者，並得於上訴期間屆滿後20日內向本院補提
理由書（均須按他造當事人之人數附繕本）。
                            書記官  曾美滋
中    華    民    國    98    年    11    月    30    日
附錄本案所犯法條
刑法第339條：
意圖為自己或第三人不法之所有，以詐術使人將本人或第三人之
物交付者，處5年以下有期徒刑、拘役或科或併科1千元以下罰金
。
以前項方法得財產上不法之利益或使第三人得之者，亦同。
前二項之未遂犯罰之。

司法院資訊處製作；財團法人民間司法改革基金會備份。
